臺灣高等法院臺南分院民事裁定　96年度抗字第211號
抗　告　人　財團法人雲林縣私立大成高級商工職業學校
法定代理人　甲○○○
上列抗告人因與相對人丁○○等請求債務人異議之訴事件，對於
中華民國九十五年十二月十三日臺灣雲林地方法院核定訴訟標的
價額之裁定（九十四年度重訴字第二四號），提起抗告，本院裁
定如下：
      主      文
原裁定廢棄，發回臺灣雲林地方法院。
      理      由
一、抗告意旨略以：原裁定漏未扣除執行債權人即相對人程茹鈺
    、乙○○前因分別聲請雲林地院九十四年度執字第一三九六
    四號、九十五年度執字第六三七二號強制執行事件時，已分
    別獲償之債權額，及相對人程春梅對於抗告人所享有之票款
    債權額；若經扣除後，本件訴訟標的價額應為新台幣（下同
    ）二千五百三十三萬七千零三十八元，原法院核定之訴訟標
    的價額顯有違誤，為此提起本件抗告，求為廢棄原裁定云云
    。
二、按對於法院就訴訟標的價額之核定，得為抗告，民事訴訟法
    第七十七條之一第四項定有明文；本件抗告人就原法院核定
    其起訴利益之訴訟標的價額聲明不服，提起抗告，揆諸首開
    說明，於程序上並無不合，先予敘明。
三、再按債務人異議之訴之訴訟標的為該債務人之異議權，法院
    核定此訴訟標的之金額或價額，應以該債務人本於此項異議
    權，請求排除強制執行所有之利益為準（最高法院九十二年
    度台抗字第六五九號判決要旨參照）；查：
（一）本件抗告人於九十四年四月十三日，以相對人丁○○、程
      茹鈺、戊○○為被告，向原審法院提起債務人異議之訴時
      ，其訴之聲明為：「原審法院九十二年度執丑字第八一二
      號有關丁○○、程茹鈺、戊○○對原告所為清償票款強制
      執行程序，應予撤銷」，並自行計算其起訴利益之訴訟標
      的價額為一千四百零六萬一千元乙情，此參卷附「民事起
      訴狀」（原審卷第一頁）自明。
（二）抗告人於九十四年六月二十三日另追加相對人丙○○、乙
      ○○為被告，聲明並更正為：「原審法院九十二年度執丑
      字第八一二號強制執行事件執行債權人即被告程茹鈺、丁
      ○○、戊○○、丙○○、乙○○所執如『民事追加暨準備
      書(二)狀』附表所示之執行名義不得為強制執行」乙情，有
      「民事追加暨準備書(二)狀」附於原審卷可參。
（三）抗告人不服原審法院九十五年十二月十三日所為核定訴訟
      標的價額之裁定，於九十五年十二月二十一日具狀提起抗
      告，主張其追加後之訴訟標的價額應為二千五百三十三萬
      七千零三十八元，復據此而於同年月二十二日具狀減縮訴
      之聲明等情，有「民事抗告狀」（本院卷第十三頁至第十
      六頁）、「民事陳報暨聲明狀」（原審卷第十八頁至第
      四十頁）在卷可佐。
（四）綜參上開各情：
    (1)抗告人於九十四年六月二十三日所為上揭訴之追加，其中
      就相對人程茹鈺、丁○○、戊○○部分，與起訴時之聲明
      雖有不同，惟撤銷強制執行程序，既係宣告不許強制執行
      之當然效果，無須請求判決（參照最高法院七十三年度台
      上字第二六二二號判決意旨）；抗告人於起訴時之聲明，
      因無實益而為不當之聲明，則嗣後更正聲明為：「原審法
      院九十二年度執丑字第八一二號強制執行事件執行債權人
      程茹鈺、丁○○、戊○○所執如『民事追加暨準備書(二)狀
      』附表所示之執行名義不得為強制執行」，應認係就其原
      聲明加以敘明、補充，是就相對人丁○○、程茹鈺、戊○
      ○之訴部分並無追加或變更，而就追加相對人丙○○、乙
      ○○為被告部分，則係訴之追加。
    (2)原審法院依抗告人於九十四年六月二十三日提出之『民事
      追加暨準備書(二)狀』所示，依其附表所載執行名義所示金
      額，核定抗告人因本件債務人異議之訴之異議權請求排除
      強制執行所有之利益為六千一百九十九萬三千零五十五元
      ，固非無據，惟抗告人提出之上揭『民事追加暨準備書(二)
      狀』後附之附表，似係照錄執行名義所載給付金額而已，
      則抗告人主張其上金額，業經相對人聲請法院強制執行而
      已獲部分清償，是否完全不可採？況抗告人已於九十五年
      十二月二十二日具狀減縮聲明（即一部撤回），則抗告人
      對於相對人五人提起本件債務人異議之訴之異議權，而請
      求排除強制執行所有之利益，顯然已有減少，原審法院據
      以核定訴訟標的價額之基準即有變更，其所核定之訴訟標
      的價額是否確實，亦非無再為研求餘地。究竟抗告人主張
      相對人程茹鈺、乙○○已因聲請法院強制執行已獲償之金
      額若干？相對人程春梅對於抗告人所享有之票款債權額為
      何，抗告人因本件債務人異議之訴而得排除強制執行之利
      益為何？關係訴訟標的價額之核定，宜由原審法院就近調
      卷審酌，訊明抗告人真意後據以核定。爰將原裁定廢棄，
      發回由原法院更為適當之處理。
四、據上論結，本件抗告為有理由，依民事訴訟法第四百九十二
    條，裁定如主文。
中　　華　　民　　國　　96　　年　　7　　月　　27 　　日
                    民事第三庭
                                審判長法　官  陳  光  秀
　　　　　　　　　　　      　　　　　法　官  曾  平  杉
                                      法　官  李  文  賢
上為正本係照原本作成。
如不服本裁定，僅得於收受本裁定正本送達後10日內以適用法規
顯有錯誤為理由，向本院提出再抗告狀（須附繕本）依法應繳納
抗告費新台幣1千元，並委任律師為訴訟代理人，經本院許可後
始可再抗告於最高法院。
中　　華　　民　　國　　96　　年　　8　　月　 　3 　　日
                                      書記官　劉　清　洪
【附記】
民事訴訟法第495條之1第2項準用同法第466條之1第1、2項規定
：
(1)對於第二審判決上訴，上訴人應委任律師為訴訟代理人。但上
  訴人或其法定代理人具有律師資格者，不在此限。
(2)上訴人之配偶、三親等內之血親、二親等內之姻親，或上訴人
  為法人、中央或地方機關時，其所屬專任人員具有律師資格並
  經法院認為適當者，亦得為第三審訴訟代理人。
民事訴訟法第466條之2：
　上訴人無資力委任訴訟代理人者，得依訴訟救助之規定，聲請
  第三審法院為之選任律師為其訴訟代理人。
